臺灣高雄地方法院刑事判決　　　　　　　　 96年度賠字第7號
聲　請　人　甲○○
上列聲請人聲請冤獄賠償案件，本院決定如下：
    主  文
聲請駁回。
    理  由
一、聲請意旨略以：聲請人因涉嫌違反槍砲彈藥刀械管制條例案
    件，於民國93年6 月15日在偵查中遭受羈押至同年10月9 日
    獲准交保，共受羈押117 日。惟聲請人所涉前開違反槍砲彈
    藥刀械管制條例案件，嗣經臺灣高雄地方法院以93年度訴字
    第2589號判決無罪確定，爰依冤獄賠償法之規定，請求賠償
    。
二、按受不起訴處分或無罪之判決確定前曾受羈押，其行為違反
    公共秩序或善良風俗；或係因受害人之故意或重大過失行為
    所致者，不得請求冤獄賠償，冤獄賠償法第2 條第2 款、第
    3 款定有明文。所謂行為違反公共秩序或善良風俗，指行為
    違反國家社會之秩序利益，或國民一般之道德觀念而言，所
    稱因受害人故意或重大過失之行為致受羈押，係指其羈押之
    發生，乃由於受害人本人之不當行為所致者而言；例如意圖
    使偵查或審判陷於錯誤而湮滅或偽造證據或冒名頂替或虛偽
    之自白，或因重大過失不及時提出有利證據等情形而言，辦
    理冤獄賠償事件應行注意事項第4 項說明甚詳。
三、經查：
    (一)聲請人甲○○經高雄市政府警察局苓雅分局於93年6 月15
    日凌晨2 時30分，在其高雄市○○區○○街160 巷口查獲，
    並自聲請人租用之自小客車中扣得玩具空氣手槍3 支、挫刀
    3 支、T 型扳手3 支、螺絲起子3 支、鉗子3 支、電鑽頭1
    支、土造金屬槍管23支、鋼珠1 瓶、子彈底火、黑色火藥、
    改造子彈75顆、狙擊鏡2 個、電擊棒、瓦斯鋼瓶27瓶等物，
    經高雄市政府警察局苓雅分局移送臺灣高雄地方法院檢察署
    ，該署檢察官於93年6 月15日向本院聲請羈押，本院訊問後
    ，認聲請人有逃亡之虞，有羈押之必要，依刑事訴訟法第10
    1 條第1 項第1 款規定，自同日起執行羈押，嗣經該署檢察
    官以犯罪嫌疑重大，所犯係最輕本刑5 年以上有期徒刑之罪
    ，且有串證、逃亡之虞聲請延長羈押獲准，而自93年8 月15
    日起延長羈押2 月，迄至本院93年10月8 日移審訊問後，裁
    定以新臺幣10萬元交保，經本院於95年2 月27日判決無罪，
    並於同年3 月30日確定等情，經本院調取臺灣高雄地方法院
    檢察署93年偵字第12068 號、本院93年聲羈字第45 1號、93
    年偵聲字第352 號、93年訴字第2589號卷宗核閱無誤。聲請
    人主張於受無罪判決確定前被羈押等情，固堪採認。
    (二)惟查：聲請人所涉前開93年度偵字第12068 號違反槍砲彈
    藥刀械管制條例案件（下稱系爭案件），聲請人於該案警詢
    自承，除黑色霹靂腰包係同案共犯王洪修帶來放在車上的及
    安非他命外，其餘扣案物均為其所有（見警卷第2 頁背面）
    ，後又改稱扣案物中僅3 支玩具空氣手槍及直徑6M之鋼珠為
    其所有，其餘均非其所有云云，前後供詞已有顯著之差異；
    又其稱扣案黑色霹靂腰包（內裝有槍枝之主要組成零件土造
    金屬槍管23支、改造子彈75顆、子彈底火、黑色火藥、狙擊
    鏡2 個、電擊棒、瓦斯鋼瓶27瓶、挫刀3 支、T 型扳手3 支
    、螺絲起子3 支、鉗子3 支、電鑽頭1 支）係同案共犯王洪
    修攜帶至車上云云，亦與共犯王洪修於警詢中供稱「該黑色
    霹靂腰包確實不是我的，我不知道他（即聲請人）為何這樣
    說」等語不符（見警卷第6 頁），顯見聲請人於警、偵訊過
    程中，仍對本案實情有所隱瞞，其行為非但無助於澄清自己
    犯罪嫌疑，反而因其行為有違常情，於客觀上足以使人疑其
    持有、改造槍枝罪嫌重大。
    (三)又觀之本件警方查獲聲請人之時間為凌晨2 時30分，並自
    小客車內查獲聲請人所有仿以色列IMII廠DESERTEAGLE 型半
    自動手槍外型製造之玩具空氣手槍、仿SMITH ＆WESSON廠SW
    40F 型半自動手槍外型製造之玩具空氣手槍及仿手槍外型製
    造玩具空氣手槍共3 把，一般人以肉眼均難以辨識是否具殺
    傷力，聲請人於深夜攜帶槍枝在外遊蕩，不僅與一般國民生
    活常態作息不符，衡諸常情，亦易使己陷於涉犯刑事犯罪之
    懷疑。
    (四)綜上所述，被告之行為，客觀上既足以使人疑其涉有違反
    槍砲彈藥刀械管制條例犯罪嫌疑，本院認定被告涉犯槍砲彈
    藥刀械管制條例之罪，嫌疑重大，為最輕本刑5 年以上有期
    徒刑之罪，且有逃亡之虞進而羈押被告，難認非由於被告自
    己之故意或重大過失行為所致，揆諸前揭規定，聲請人自不
    得聲請賠償，其聲請為無理由，應予駁回。
據上論斷，應依冤獄賠償法第13條第2項，決定如主文。
中　　華　　民　 　國  　96  　年　　6　　月　  25  　日
                  刑事第六庭法  官    王  琁
上正本證明與原本無異
如不服本決定，應於決定書送達後20日內以書狀敘述理由，向本
院提出聲請覆議狀。
中　　華　　民　　國　　96　　年　　6 　　月　　25　　日
                            書記官    黃國忠
